最高法院民事裁定　　　　　　　　　　111年度台上字第1465號
上　訴　人　楊 佩 樺
訴訟代理人　楊 仁 欽律師
被 上訴 人　許張珈鈺
　　　　　　許 祐 銓
　　　　　　許 梅 貞
　　　　　　許 明 光
　　　　　　許 月 貞
共　　　同
訴訟代理人　呂 宗 達律師
上列當事人間請求返還款項等事件，上訴人對於中華民國111年2
月15日臺灣高等法院第二審判決（110年度重上字第553號），提
起上訴，本院裁定如下：
    主  文
上訴駁回。
第三審訴訟費用由上訴人負擔。
    理  由
按上訴第三審法院，非以原判決違背法令為理由，不得為之。又
提起上訴，上訴狀內應記載上訴理由，其以民事訴訟法第 469條
所定事由提起第三審上訴者，應於上訴狀內表明：原判決所違背
之法令及其具體內容、暨依訴訟資料合於該違背法令之具體事實
。其依同法第469條之1規定提起上訴者，並應具體敘述為從事法
之續造、確保裁判之一致性或其他所涉及之法律見解具有原則上
重要性之理由。同法第 467條、第470條第2項分別定有明文。而
依同法第 468條規定，判決不適用法規或適用不當者，為違背法
令；依同法第 469條規定，判決有該條所列各款情形之一者，為
當然違背法令。是當事人提起第三審上訴，如合併以同法第 469
條及第469條之1之事由為上訴理由時，其上訴狀或理由書應表明
該判決所違背之法令條項，或有關之司法院大法官解釋、憲法法
庭裁判，或成文法以外之習慣或法理等及其具體內容，暨係依何
訴訟資料合於該違背法令之具體事實，並具體敘述為從事法之續
造、確保裁判之一致性或其他所涉及之法律見解具有原則上重要
性之理由。如未依上述方法表明，或其所表明者與上開法條規定
不合時，即難認為已合法表明上訴理由，其上訴自非合法。本件
上訴人對於原判決提起第三審上訴，雖以該判決違背法令為由，
惟核其上訴理由狀所載內容，係就原審取捨證據、認定事實及解
釋契約之職權行使所論斷：依證人邱碧琴之證述，於民國105年1
月間向其借款新臺幣（下同） 600餘萬元（下稱系爭甲借款）之
人為上訴人，被上訴人之被繼承人許竣傑則因提供其所有坐落桃
園市○○區○○段0000地號土地應有部分為擔保品，而登記為抵
押義務人兼債務人，並非借款人；而上訴人與訴外人黃麗鳳於同
年12月14日簽訂借款契約，記載上訴人向黃麗鳳借款 700萬元（
下稱系爭乙借款），且黃麗鳳將該借款交付上訴人，堪認系爭乙
借款之借款人亦為上訴人，並非許竣傑。上訴人清償系爭甲借款
、系爭乙借款之本金及利息，係清償自己債務，非代許竣傑為之
，無適用民法第 312條前段規定承受貸與人前開消費借貸債權之
餘地，許竣傑亦未因此受有無法律上原因之利益，無從成立不當
得利。上訴人擇一依民法第312條、第478條、第1148條、第1153
條（下合稱A法規）或第 179條、第1148條、第1153條（下合稱B
法規）規定，請求被上訴人以繼承許竣傑遺產所得為限，連帶給
付 1,628萬元本息，即無理由。又被上訴人許祐銓係為擔保上訴
人代許竣傑清償系爭乙借款利息之求償權，而簽發交付如原判決
附表五所示之系爭本票予上訴人，然系爭本票之原因關係即上訴
人對許竣傑之系爭乙借款利息求償權既不存在，上訴人依票據法
第124條準用第85條第1項規定，請求許祐銓給付系爭本票票款89
6 萬元本息，亦無理由等情，指摘為不當，並就原審命為辯論及
已論斷或其他與判決結果不生影響者，泛言謂為違法，而非表明
該判決所違背之法令及其具體內容，暨依訴訟資料合於該違背法
令之具體事實，更未具體敘述為從事法之續造、確保裁判之一致
性或其他所涉及之法律見解具有原則上重要性之理由，難認其已
合法表明上訴理由。又當事人就其主張之爭點，經受命法官整理
並協議簡化爭點者，應受其拘束，此觀民事訴訟法第270條之1第
3項前段規定自明。上訴人主張被上訴人應連帶給付1,628萬元本
息之爭點，經原審受命法官整理並協議簡化爭點為上訴人行使系
爭甲借款、系爭乙借款本金及利息之求償權，可否依A法規或B法
規擇一請求，有原審110年11月2日準備程序筆錄足稽。上訴意旨
，執以指摘原判決有未論及其與許竣傑成立消費借貸部分之違背
法令云云，尚有誤會。依首揭說明，應認其上訴為不合法。
據上論結，本件上訴為不合法。依民事訴訟法第481條、第444條
第1項前段、第95條、第78條，裁定如主文。
中    華    民    國   111    年    5     月    26    日
                      最高法院民事第九庭
                          審判長法官  盧  彥  如  
                                法官  林  麗  玲  
                                法官  張  恩  賜  
                                法官  周  舒  雁  
                                法官  吳  麗  惠  
本件正本證明與原本無異
                                      書  記  官
中    華    民    國   111    年    6     月    8     日